【裁判字號】    99,親,183
【裁判日期】    991229
【裁判案由】    確認認領無效
【裁判全文】
臺灣高雄地方法院民事判決               99年度親字第183號
原      告  謝薏琳
訴訟代理人  劉嘉裕律師
            謝孟璇律師
被      告  張介彰
上列當事人間請求確認親子關係不存在事件，本院於民國99年12
月22日言詞辯論終結，判決如下：
    主      文
確認張建軒（男，民國○○年○○月○○日生，身分證統一編號：Ｚ000
000000號）與被告之親子關係不存在。
訴訟費用由原告負擔。
    事實及理由
一、原告主張：原告於民國97年7 月9 日與被告結婚，婚後於97
    年10月10日產下訴外人張建軒（以下簡稱張建軒），嗣兩造
    於98年7 月16日離婚，因張建軒出生日期與兩造結婚日期相
    距154 日，非在兩造婚姻期間受胎，為被告之非婚生子女，
    並因兩造結婚而取得被告婚生子女之身分。然原告血型為B
    型，被告血型為O 型，張建軒血型為AB型，顯然張建軒與被
    告間並無真實血緣關係存在，依法提起確認親子關係存在之
    訴等語。聲明：如主文所示。
二、被告到庭陳稱：依伊與張建軒間之親子血緣鑑定顯示，二人
    間確實無血緣關係等語。
三、按確認法律關係之訴，非原告有即受確認判決之法律上利益
    者，不得提起之；確認證書真偽或為法律關係基礎事實存否
    之訴，亦同。前項確認法律關係基礎事實之存否之訴，以原
    告不能提起他訴訟者為限，民事訴訟法第247 條第1 、2 項
    定有明文。查實務上對於親子間之身分關係能否據以提起確
    認之訴，原頗有爭議，並為保持身分關係之安定性而多採保
    留之態度，然現今社會醫學科技發達，父母子女之血緣關係
    ，均可經由醫學科技之鑑定，確定其親子血緣關係，而民事
    訴訟法第247 條於修正時，已擴大其適用之範圍，即法律關
    係基礎事實存否亦得提起確認之訴，則就現今醫學科技足以
    鑑定親子間之血緣關係、身分關係確定之重要性及上開民事
    訴訟法第247 條擴大確認之訴適用範圍之立法意旨以觀，應
    有准許確認親子關係存否之訴之必要，以解決任何不明之親
    子關係，除杜爭議外，亦維持家庭間之信賴與和諧。又所謂
    即受確認判決之法律上利益，係指因法律關係之存否不明確
    ，致原告在私法上之地位有受侵害之危險，而此項危險得以
    對於被告之確認判決除去之者而言，故確認法律關係存否之
    訴，苟具備前開要件，即得謂有即受確認判決之法律上利益
    ，最高法院42年度台上字第1031號判例意旨可供參照。本件
    原告主張被告並非張建軒之生父，無親子血緣關係，卻經戶
    政機關登記父親為被告，導致張建軒之身分不明確，而該不
    明確之親子關係，致原告在私法上之地位有受侵害之危險，
    而該危險得以確認判決除去之，原告自得起訴除去此不實之
    親子關係，應認本件有即受確認判決之法律上利益，合先敘
    明。
四、經查，原告之主張業據其提出戶籍謄本、出生登記申請書、
    離婚協議書、台大醫院基因醫學部新生兒代謝篩檢報告單為
    證，且依被告提出之鑑定報告書記載：「根據D3S1358 、VW
    A 、FGA 、D18S51、D21S11、D8S1179 、D7S820、D13S317
    、D5S818、D16S539 、CSF1PO、TPOX、THO1、D2S1338 、D1
    9S433 等DNA 基因位點之分析結果，可以排除張介彰（即被
    告）與張宇慶（即張建軒）之親子關係」等語，又被告對於
    上開事實亦不為爭執，足證原告主張張建軒與被告間不具親
    子血緣關係等情，堪予採信。從而，原告起訴請求確認張建
    軒與被告間之親子關係存在，為有理由，應予准許。
五、本件原告之主張雖有理由，惟將張建軒登記為被告之婚生子
    女，係因原告認知錯誤所引起，非得歸咎於被告。本件勝訴
    之原告並非為伸張或防衛權利而必要，為均衡兩造之權益，
    酌定由原告負擔本件之訴訟費用。
六、訴訟費用負擔之依據：民訴訴訟法第78條。
中    華    民    國    99    年    12    月    29    日
                  家事法庭  法  官  王俊隆
以上正本係照原本作成。
如不服本判決，應於判決送達後20日之不變期間內，向本院提出
上訴狀。
中    華    民    國    99    年    12    月    29    日
                            書記官  黃翔彬

司法院資訊處製作；財團法人民間司法改革基金會備份。
